臺灣士林地方法院交通事件裁定　　　　　　　　　　九十三年度交聲字第三五八號
　　原處分機關　臺北市交通事件裁決所
　　異　議　人
　　即受處分人　甲○○○
右列受處分人因違反道路交通管理處罰條例案件，對於臺北市交通事件裁決所民國九
十三年三月四日北市裁三字第裁二二─ＺＤ0000000號裁決（原處分案號：內
政部警政署國道公路警察局公警局交字第ＺＤ0000000號）不服，聲明異議，
本院裁定如左：
    主      文
原處分撤銷。
甲○○○汽車行駛於高速公路，而不遵管制之規定，處罰鍰新臺幣仟元，並記違規
點數壹點。
    理      由
一、按汽車行駛於高速公路或設站管制之道路，應遵守其管制之規定；汽車行駛於高
    速公路或設站管制之道路，而不遵管制之規定者，處汽車駕駛人新台幣（下同）
    三千元以上六千元以下罰鍰；又汽車駕駛人，違反第三十三條之規定者，除依原
    條款處罰鍰外，並記違規點數一點，道路交通安全規則第一百零五條、道路交通
    管理處罰條例第三十三條第一項及第六十三條第一項第一款分別定有明文。
二、原處分意旨略以：異議人即受處分人甲○○○所有之六Ｅ－七九０六號自用小客
　　車，於民國（下同）九十二年八月二十二日中午十二時五分許，在國道一號北向
    二百八十四公里處，以時速九十七公里之速度行駛，卻未與前車保持四十八點五
    公尺之安全距離，經舉發單位依據採證照片逕行舉發，爰依道路交通管理處罰條
　　例第三十三條第一項裁處罰鍰新台幣（下同）三千元等情。
三、本件異議意旨略以：受處分人甲○○○於右揭舉發時、地並未超速，何以必須受
    罰？且兩車間之距離究應如何測量及計算才算安全，駕駛人如於駕駛時尚須同時
    計算如何保持安全距離，實屬危害交通安全之行為，且當時可能有別人超車所以
    才未保持安全距離，受處分人深感不公，為此對原處分聲明異議等語。
四、次按，汽車行駛高速公路，前後兩車間之行車安全距離，在正常天候狀況下，依
    左表之規定（按即：時速六十公里時，小型車須保持三十公尺安全距離，七十公
    尺時，須保持三十五公尺之安全距離，餘依此類推），高速公路交通管制規則第
    六條第一項定有明文（該規則係依道路交通管理處罰條例第九十二條第一項規定
    授權由交通部會同內政部定之）。又公路行車安全距離辨識標線，用以提供車輛
    駕駛人保持安全行車距離之參考，視需要設於公路上行車經常超速、易肇事或其
    他有需要之路段。車輛駕駛人可依當時之行車速率，與前車保持適當條數之安全
    行車距離。本標線為白色橫向虛線，線寬一○公分，線段長五○公分，間隔五○
    公分，每一○公尺一條，十一條為一組，組數視需要酌量增設，道路交通標誌標
    線號誌設置規則第一百八十七條亦定有明文（該規則係依道路交通管理處罰條例
    第四條第二項規定授權由交通部會同內政部定之）。經查，本件受處分人所有之
　　六Ｅ－七九０六號自用小客車，於九十二年八月二十二日中午十二時五分許，在
  　國道一號北向二百八十四公里處，以時速九十七公里之速度行駛，卻未與前車保
    持四十八點五公尺之安全距離，經舉發單位依據採證照片逕行舉發，依道路交通
    管理處罰條例第三十三條第一項裁處罰鍰三千元等情，有內政部警政署國道公路
    警察局公警局交字第ＺＤ0000000號舉發違反道路交通管理事件通知單一
    紙在卷可稽，受處分人就其以時速九十七公里之速度行駛於該路段未保持與前車
    足夠之安全距離等情亦不爭執，然抗辯如上述，惟證人即舉發警員鄭誌亭已到庭
    結證略稱：「我們是依據橫線標誌，每個虛線是十公尺，受處分人須保持四十八
    公尺半才合法。我們是在橋上照相，算她的距離未達二格，以她的車速距離須四
    格半才算合法，所以就舉發，該照片是用電腦照相，現場有Ｖ八攝影續攝影，照
    片是單點取像，它是用測速照相機個人操作的，不是固定式的，就是一個照相機
    一個錄影機舉發。若駕駛人以九十公里行駛，未達三格半才會取締，我們都是在
    易肇事路段取締」等語綦詳（參本院九十三年六月八日訊問筆錄），此外併有警
    方採證照片一紙在卷可考。則依上述事證所示，受處分人之車輛確有於右揭時地
　　以時速九十七公里之速度行駛於高速公路，依上揭說明，在正常天候狀況下，小
  　型車車速每小時九十七公里時，前後兩車最小行車安全距離應為四十八點五公尺
    ，受處分人既未依規定保持安全距離，已足以對於其他道路使用者之生命身體安
    全發生危害之虞，警方依法逕行舉發，並無不合。且依該採證照片所示，受處分
    人之車輛行向正常，並無欲閃避其他車輛之動作，其前後左右亦均無其他車輛超
    車之跡證，難認受處分人所述為真。又行車安全應注意之事項非僅不得超速一端
    ，保持與前車間之安全距離對於避免車禍之發生亦至關重要，尤以行駛於高速公
    路車輛之車速均甚快，是以交通安全法規更特別就此加以規範，要求駕駛人須加
    以重視，以避免危害道路使用者之身體、生命安全，此為一般現代文明社會國民
    之基本認識，受處分人並非童稚之人，豈能諉為不知，何況上開法規更特別在易
    肇事路段劃設相關標線供駕駛人辨認參考，以期駕駛人逐漸養成正確而良好之駕
    駛習慣，並非謂僅劃設有該標線之路段始須保持安全距離，而係平時駕車時即應
    保持良好習慣，隨時注意與前車間之安全距離，以保障自己與他人之生命安全，
    良以現代社會欲求更有秩序與效率之運作，並非凡事均須依賴他律之規制，國民
    自主之自律與內省，方為社會進步之基石，此所以現代成熟之民主法治社會，其
    公民意識之健全乃為其重要之支柱，實毋待贅述，是受處分人辯稱其不知如何保
    持安全距離等語，顯無足採。
五、綜上，原處分機關依舉發單位所具事證，參酌受處分人違規之事實、情節、稽查
    人員處理意見及受處分人之陳述，援引首揭規定及違反道路交通管理事件統一裁
    罰基準表及處理細則第四十三條、第四十四條第一項及第六十一條之規定，裁罰
    受處分人三千元，固無不合，惟原處分機關漏未依同條例第六十三條第一項第一
    款之規定，就受處分人上揭違反第三十三條第一項之行為，並記違規點數一點之
    部分，則有未洽，受處分人為此聲明異議，雖無理由，然原處分既有如上所述之
    違法，應由本院撤銷原處分，自為裁定。
據上論斷，應依道路交通案件處理辦法第二十條前段，裁定如主文。
中      華      民      國    九十三    年      十      月   　十三　   日
                                  臺灣士林地方法院交通法庭
　　　　　　　　　　　　　　        　法  官  朱  光  仁
右正本證明與原本無異。
如不服本裁定，應於送達後五日內，向本院提出抗告狀。
                                      書記官  劉  政  惠
中      華      民      國    九十三    年      十      月   　十三　   日
